【裁判字號】    98,訴,1530
【裁判日期】    980518
【裁判案由】    強盜
【裁判全文】
臺灣臺中地方法院刑事判決              98年度訴字第1530號
公  訴  人  臺灣臺中地方法院檢察署檢察官
被      告  甲○○
                      樓
指定辯護人  本院公設辯護人  丙○○
上列被告因強盜案件，經檢察官提起公訴（98年度偵字第9468號）
，本院判決如下：
    主    文
甲○○犯攜帶兇器強盜未遂罪，累犯，處有期徒刑陸年陸月，扣
案之斜口鉗壹支、童軍繩壹條（貳段）、膠帶壹卷、手套貳只、
襪子壹雙及抄錄內含乙○○○在內之租屋屋主電話單壹張，均沒
收。
    犯罪事實
一、甲○○曾因詐欺案件，經本院判處有期徒刑六月確定，嗣經
    適用中華民國九十六年罪犯減刑條例規定減為有期徒刑三月
    確定，甫於民國九十六年七月十六日執行完畢。詎甲○○猶
    不知悔改，其因失業導致經濟困難，竟謀議以佯裝租屋看屋
    再綑綁屋主洗劫財物之強盜犯意，先於九十八年四月十日下
    午某時，前往設於臺中市○○路、美德街口之廣告出租房屋
    看板抄錄租屋屋主之電話單共二張（其中一張即包含乙○○
    ○之電話），再至臺中太平市某賣場購買童軍繩一條、膠帶
    一卷後，即於翌日（十一日）上午九時三十分許，以公共電
    話撥打乙○○○之住處電話與乙○○○相約至臺中市○區○
    ○路四六二巷十三之二號三樓看屋，甲○○即攜帶其所有之
    手套二只、襪子一雙、上開童軍繩一條、膠帶一卷及客觀上
    足對人之生命、身體、安全構成威脅，足供兇器使用之斜口
    鉗一支前往，並在乙○○○引導下至臺中市○區○○路四六
    二巷十三之二號三樓，嗣在看屋過程中，甲○○為順利綑綁
    乙○○○以洗劫其財物，乃先於同日上午十時二十分許，藉
    口要上廁所，而在廁所內利用上開斜口鉗將童軍繩剪至適當
    長度後（另一段則放置廁所內），至十時二十五分許，甲○
    ○即走出廁所，欲趁乙○○○於等待中面向陽台毫無防備之
    際，以童軍繩自後方套住乙○○○之頸部，然因乙○○○恰
    巧回頭，無法順利套住乙○○○頸部，甲○○乃改將童軍繩
    纏繞住乙○○○頸部，乙○○○見狀即大聲呼救，甲○○為
    防止乙○○○呼救，即以一隻手拉住童軍繩，一隻手抓住乙
    ○○○之頭髮，將乙○○○之頭部先往牆壁撞擊，並旋將乙
    ○○○拖向主臥室，再將乙○○○之頭部往牆壁撞擊，嗣乙
    ○○○側身摔倒在地，甲○○乃更坐在乙○○○之身上，一
    手將乙○○○之頭部往地面撞擊（先後撞擊次數共約十餘下
    ），一手並縮緊纏繞住乙○○○頸部之童軍繩，致使乙○○
    ○不能抗拒，並因此受有頭部外傷合併雙側顳部挫傷併血腫
    合併雙側頸部多處挫傷併瘀血之傷害。惟於甲○○未及強盜
    取得乙○○○之財物時，乙○○○之子蔡俊堅即循聲上樓，
    並與甲○○發生扭打，乙○○○則跑向陽台呼救。嗣於同日
    上午十時四十三分許，員警即趕赴現場逮捕甲○○，並扣得
    上開斜口鉗一支、手套二只、襪子一雙、膠帶一卷、童軍繩
    一條（二段）及抄錄之租屋屋主電話單共二張。
二、案經乙○○○告訴及臺中市警察局第二分局報告臺灣臺中地
    方法院檢察署檢察官偵查起訴。
    理    由
一、按現行刑事訴訟法為保障被告之反對詰問權，排除具有虛偽
    危險性之傳聞證據，以求實體真實之發見，於該法第一百五
    十九條第一項明定被告以外之人於審判外之言詞或書面陳述
    ，除法律有規定者外，不得作為證據。又被告以外之人於審
    判外之陳述，雖不符前四條之規定（即刑事訴訟法第一百五
    十九條之一至同條之四），而經當事人於審判程序同意作為
    證據，法院審酌該言詞陳述或書面陳述作成時之情況，認為
    適當者，亦得為證據；當事人、代理人或辯護人於法院調查
    證據時，知有第一百五十九條第一項不得為證據之情形，而
    未於言詞辯論終結前聲明異議者，視為有前項之同意，刑事
    訴訟法第一百五十九條之五定有明文。本件檢察官、指定辯
    護人及被告並未就卷內證據資料之證據能力有所爭執，且迄
    於言詞辯論終結前，均未主張有刑事訴訟法第一百五十九條
    第一項不得為證據之情形，是應認已同意卷內證據均得作為
    證據，且經本院審酌後，認無不適當之情形，應認本案調查
    之卷內證據均有證據能力，合先敘明。
二、上開犯罪事實，業據被告甲○○於偵查中及本院審理時均坦
    承不諱，核與告訴人乙○○○於警詢中指訴情節相符，並經
    證人蔡俊堅、何旻傑、蔡淳淳分別於警詢中證述甚明，且有
    現場圖、告訴人受傷之診斷證明書各一紙、被告抄錄之租屋
    屋主電話單共二張、案發現場照片六張、扣案物品照片三張
    、告訴人所受傷勢照片三張在卷可稽，復有被告所有分別供
    上開犯行所用及預備之斜口鉗一支、童軍繩一條（二段）、
    手套二只、襪子一雙及膠帶一卷扣案可資佐證，足見被告自
    白與事實相符，應堪採信。本件事證明確，被告上開加重強
    盜未遂犯行，堪以認定。
三、按強盜罪之成立，以意圖為自己或第三人不法之所有，施以
    強暴、脅迫、藥劑、催眠術或他法，至使不能抗拒而取他人
    之物或使其交付者為構成要件。所稱「至使不能抗拒」係指
    行為人所施之強暴、脅迫等不法行為，在事實上，已達於使
    被害人無法抗拒或不能抗拒之程度而言；至所謂強暴脅迫手
    段，祇須抑壓被害人之抗拒，足以喪失其意思自由為已足，
    縱令被害人實際並無抗拒行為，仍於強盜罪之成立，不生影
    響；又刑法上所稱「強暴」，乃指一切有形力即物理力之行
    使而言，不問其係對人或對物為之均包括在內（最高法院八
    十六年度臺上字第三一四三號、九十二年度臺上字第二九八
    二號、八十一年度臺上字第二三四三號判決要旨可資參照）
    。次按刑法第三百二十一條第一項第三款之攜帶兇器竊盜罪
    ，係以行為人攜帶兇器竊盜為其加重條件，此所謂兇器，其
    種類並無限制，凡客觀上足對人之生命、身體、安全構成威
    脅，具有危險性之兇器均屬之，且祇須行竊時攜帶此種具有
    危險性之兇器為已足，並不以攜帶之初有行兇之意圖為必要
    （最高法院七十九年臺上字第五二五三號判例意旨參照）。
    查被告為強盜犯行時所攜帶之斜口鉗一支，頂端為金屬材質
    且鉗口尖銳等情，有照片一張在卷可參，客觀上足對人之生
    命、身體、安全構成威脅，自屬具有危險性之兇器無疑，被
    告攜帶上開兇器，且以強暴之手段，至使乙○○○不能抗拒
    而欲取乙○○○之物，然未及取得財物即被制服，核被告所
    為，係犯刑法第三百三十條第二項、第一項之攜帶兇器加重
    強盜未遂罪。又強盜罪以強暴、脅迫等方法，致使不能抗拒
    為構成要件之一，當然含有妨害被害人自由之性質，故犯強
    盜罪而有妨害被害人之自由時，是否另論以妨害自由罪名，
    應就行為人之全部犯罪行為實施過程加以觀察。倘妨害自由
    行為時，強盜行為尚未著手實施，可依其情形認為妨害自由
    、強盜犯罪間具有方法結果之牽連關係；若強盜犯行業已著
    手實施，則所為強暴、脅迫等非法方法剝奪被害人行動自由
    行為，應包括在強盜行為之內，無另行成立刑法第三百零二
    條第一項之妨害自由罪之餘地；又犯強盜罪，於實施強暴行
    為之過程中，如別無傷害之故意，僅因拉扯致被害人受有傷
    害，乃施強暴之當然結果，即不另論傷害罪（最高法院九十
    二年度臺上字第二一八四號、九十一年度臺上字第一四四一
    號判決意旨參照），本案被告之犯意既在強盜乙○○○之財
    物，雖其行為業已妨害乙○○○之自由且使乙○○○身體受
    有傷害，亦無另成立刑法妨害自由或傷害罪之餘地。被告已
    著手於加重強盜行為之實行而不遂，為未遂犯，本院審酌其
    犯罪所生之實害與既遂犯尚屬有間，爰依刑法第二十五條第
    二項之規定按既遂犯之刑罰減輕之。再被告有如事實欄所載
    之前科，有臺灣臺中地方法院檢察署刑案資料查註紀錄表、
    臺灣高等法院被告前案紀錄表各一紙在卷可按，其受徒刑之
    執行完畢後五年以內故意再犯本件有期徒刑以上之罪，為累
    犯，應依刑法第四十七條第一項之規定加重其刑。並依法先
    加重其刑，後減輕之。爰審酌被告素行不佳，不思以正當途
    徑賺取財物，反而心生貪念，攜帶兇器，以佯裝租屋看屋為
    由，隨機尋找被害人，且見時機成熟，隨即以兇殘之方式制
    服年已六十九歲之被害人，手段殘暴，雖幸因被害人之子即
    時發現而將被告制服，未實際取得財物，然已足以對被害人
    身心造成極大傷害，且嚴重危害社會治安，行為尚難輕縱，
    復審酌被告犯後坦承犯行之犯罪後態度等一切情狀，量處如
    主文所示之刑，以資懲儆。扣案之斜口鉗一支、童軍繩一條
    （二段）及抄錄內含乙○○○在內之租屋屋主電話單一張，
    為被告所有供本案加重強盜犯罪所用之物，另扣案之膠帶一
    卷、手套二只、襪子一雙，則為被告所有預備供本案加重強
    盜犯罪所用之物，業據被告自承在卷，爰均依刑法第三十八
    條第一項第二款之規定宣告沒收（最高法院九十一年度臺上
    字第六七六七號判決、臺灣高等法院暨所屬法院九十二年法
    律座談會刑事類提案第一號內容參照）。
據上論斷，應依刑事訴訟法第二百九十九條第一項前段，刑法第
三百三十條第二項、第一項、第二十五條、第四十七條第一項、
第三十八條第一項第二款，判決如主文。
中    華    民    國    98    年    5     月    18    日
                  刑事第八庭    審判長法  官  黃家慧
                                      法  官  陳  葳
                                      法  官  黃炫中
以上正本證明與原本無異。
如不服本判決應於收受判決後10日內向本院提出上訴書狀，並應
敘述具體理由；其未敘述上訴理由者，應於上訴期間屆滿後20日
內向本院補提理由書（均須按他造當事人之人數附繕本）「切勿
逕送上級法院」。
                                     書記官  黃珮華
中    華    民    國    98    年    5     月    18    日
附錄論罪科刑法條
中華民國刑法第330條
（加重強盜罪）
犯強盜罪而有第 321 條第 1 項各款情形之一者，處 7 年以上有
期徒刑。
前項之未遂犯罰之。


司法院資訊處製作；財團法人民間司法改革基金會備份。
